【裁判字號】    97,消債更,20
【裁判日期】    980202
【裁判案由】    更生事件
【裁判全文】
臺灣宜蘭地方法院民事裁定            97年度消債更字第20號
債  務  人  甲○○
即  聲請人
代  理  人  林世超律師
上列當事人因消費者債務清理事件聲請更生，本院裁定如下：
    主  文
更生之聲請駁回。
聲請程序費用新台幣壹仟元由聲請人負擔。
    理  由
一、按依債務人與金融機構協商成立者，不得聲請更生或清算，
    但因不可歸責於己之事由，致履行顯有重大困難者，不在此
    限；本條例施行前，債務人依金融主管機關協調成立之中華
    民國銀行公會會員成立辦理消費金融案件無擔保債務協商機
    制與金融機構成立之協商，準用前項之規定，消費者債務清
    理條例第151條第5項、第6項分別定有明文。又聲請更生或
    清算不合程式或不備其他要件者，法院應以裁定駁回之，但
    其情形可以補正，法院應定期間先命補正，復為同條例第8
    條所明定。
二、本件聲請人聲請意旨略以：聲請人於消費者債務清理條例施
    行前，曾於民國（下同）95年間依照中華民國銀行公會會員
    辦理消費金融案件無擔保債務協商機制與最大債權銀行國泰
    世華商業銀行股份有限公司（下簡稱國泰銀行）就協商時確
    定之債務總金額新台幣（下同）591,114元，協商債務清償
    方案；約定自95年7月起，以1月為1期，每月繳納8,529元。
    聲請人另與花旗銀行成立個別協商，每月需繳交4,165元，
    合計每月需繳納協商款共12,694元。嗣因聲請人自96年3月
    起因失業及身體不適，到97年4月仍無法工作，故無收入可
    供繼續繳納協商款。是顯因非可歸責於己之事由，致履行有
    重大困難，且其無擔保或無優先權之債務總額未逾1,200萬
    元，復未經法院裁定開始清算程序或宣告破產，爰依法聲請
    更生云云。
三、經查：
 （一）按依債務人與金融機構協商成立者，除非因不可歸責於
       己之事由，致履行顯有重大困難，否則不得聲請更生或
       清算，消費者債務清理條例第151條第5項規定意旨甚明
       。是債務清償方案成立後，故由債務人按其條件履行，
       惟需於其後發生情事變更，在清償期間收入或收益不如
       預期，至該方案履行困難甚或履行不能，因不可歸責於
       己，始能聲請更生或清算。此項規定旨在避免債務人任
       意毀諾已成立之協商，濫用更生或清算之裁判上債務清
       理程序，蓋以債務清償方案係受當事人行使程序選擇權
       所為之債務清理契約，債務人應受該成立之協議所拘束
       。債務人既已與金融機構協商成立，如該協商方案之履
       行有其他不適當之情形，自仍應再循協商途徑謀求解決
       。
 （二）然而，本件聲請人自陳每月需繳納協商款合計達12,694
       元，雖聲請人認為履行協商條件將導致生活入不敷出；
       但從聲請人自協商成立後，仍得依約還款21期，至97年3
       月份仍在履約中之情況觀之，上述協商條件應屬聲請人
       於協商成立時即已充分考量其自身狀況及償債能力之後
       所做之決定。此有聲請人所提出之更生聲請狀、財產及
       收支狀況說明書、與國泰銀行協商成立之協議書、財團
       法人金融聯合徵信中心97年4月份所核發之綜合信用報告
       、聲請人繳納花旗銀行協商款之繳款證明等資料在卷可
       稽。聲請人主張履行協商條件將導致生活入不敷出之主
       張，似不足採。
 （三）其次，本院為確認聲請人之離職時點及原因，於97年6月
       9日以民事庭函命聲請人提出可證明非自願性失業之相關
       證明文件，並於同年9月26日以電話記錄詢問聲請人之前
       雇主有關聲請人之離職時點及原因。依聲請人所提出之
       離職證明書及前雇主之陳述，聲請人係於95年12月因身
       體狀況無法負擔該份工作而自行離職，並非遭前雇主無
       故解職，此有聲起人所提出之更生聲請狀、民事陳報狀
       、離職證明書、民事庭函、電話記錄等資料憑卷可採。
       聲請人主張因失業而有不可歸責於己之事由，自不可採
       。
 （四）另聲請人雖主張於96年3月起因身體不適無法工作，致無
       收入可供繳納協商款，並提出可證明96年3月有進行手術
       之診斷證明書數紙以為證。本院為確認聲請人之復原情
       形，於97年5月15日及同年9月25日以民事庭函向開蘭診
       所查詢聲請人之復原情形，依開蘭診所之開蘭字第九七
       一00二號函可知，聲請人雖有進行手術，並持續至診所
       看診，但上述病症尚無法判斷是否會影響其工作能力。
       且本院命聲請人提出因病無法工作之證明文件後，迄今
       聲請人並未提出任何證明文件以證明因病而喪失工作能
       力，是尚難認為聲請人因96年3月曾進行手術而迄今均無
       外出工作工作之能力。是故聲請人主張因病而無法工作
       ，以致有難以履行協商條件之情事，尚非可採。又依金
       融聯合徵信中心之綜合信用報告可知，聲請人係於97年4
       月間始停止繳納協商款，聲請人雖主張於96年3月間因進
       行手術而有不可歸責於己之事由，但聲請人於開刀後既
       仍得持續繳交協商款達一年之久，足見聲請人尚有其他
       收入而未陳明，從而聲請人所主張之不可歸責事由，尚
       難認為與聲請人無法繳納協商款有相當關係。上述主張
       及事實，有聲請人所提出之更生聲請狀、財產及收入狀
       況說明書、補正狀、開蘭診所之第1234號診斷證明書、
       民事庭函、送達證書、財團法人金融聯合徵信中心之綜
       合信用報告、開蘭聯合診所之開蘭字第九七一00二號函
       、聲請人之病歷記錄等資料附卷可參，足認聲請人於協
       商成立後，既無情事變更，亦未發生不可歸責於己之事
       由導致履行協商條件顯有重大困難，依法自不得向法院
       為更生之聲請。
四、綜上所述，本件聲請人既已與金融機構成立協商，且其收入
    及支出狀況，與協商成立當時相比，並無任何重大變化，應
    仍能依協商內容而為履行，其聲請更生，顯與前開規定不符
    ，揆諸前開說明，應駁回其更生之聲請，爰裁定如主文。
中    華    民    國    98    年    2     月    2     日
                  民  事  庭    法      官  林翠華
上為正本係照原本作成
如不服本裁定，應於裁定送達後10日內，以書狀向本院提出抗告
，並繳納抗告費新臺幣1千元
中    華    民    國    98    年    2     月    3     日
                                書  記  官  李茂榮


司法院資訊處製作；財團法人民間司法改革基金會備份。
